【裁判字號】    97,聲再,314
【裁判日期】    970930
【裁判案由】    毒品危害防制條例
【裁判全文】
臺灣高等法院刑事裁定                 97年度聲再字第314號
再審聲請人
即受判決人  甲○○
上列聲請人因違反毒品危害防制條例案件，對於本院95年度上更
（二）字第55號第二審判決（第一審案號：臺灣板橋地方法院93
年度訴字第267號； 起訴案號：臺灣板橋地方法院檢察署92年度
偵字第9997號），聲請再審，本院裁定如下：
    主  文
再審之聲請駁回。
    理  由
一、再審聲請意旨略以：再審聲請人即受判決人甲○○因販賣第
    1級毒品未遂罪，經本院於民國95年6月20日，以95年度上更
    （二）字第55號判處有期徒刑8年，嗣經最高法院於95年9月
    28日，以95年度台上字第5366號判決駁回上訴確定在案。本
    院前審於判決理由欄內，認定受判決人在捷運站交給張怡秀
    乙包以衛生紙包起來的東西，衛生紙上寫「3．5」。惟該衛
    生紙上所書「3．5」之字跡，與受判決人所書者並不相同，
    足認張怡秀遭查扣之以衛生紙所包覆之毒品，並非受判決人
    所交付，又此項證據存在於案發之時，發現於判決確定之後
    ，爰依刑事訴訟法第420條第1項第6 款規定聲請再審云云。
二、按刑事訴訟法第420條第1項第6 款所謂發見確實之新證據，
    係指該證據於事實審法院判決前已經存在，為法院、當事人
    所不知，不及調查斟酌，至其後始行發見，且就證據本身形
    式上觀察，固不以絕對不須經過調查程序為條件，但必須顯
    然可認為足以動搖原有罪確定判決，而為受判決人無罪、免
    訴、免刑或輕於原判決所認罪名之判決者為限。故受理聲請
    再審之最後事實審法院，應就聲請再審理由之所謂「新證據
    」，是否具備事實審判決前已經存在，為法院、當事人所不
    知，事後方行發見之「嶄新性」（或稱「新規性」），及顯
    然足以動搖原有罪確定判決，應另為無罪、免訴、免刑或輕
    於原判決罪名之「顯然性」（或稱「確實性」）二要件，加
    以審查，為判斷應否准予開始再審之準據，二者不可或缺，
    否則即不能據為再審之原因，此有最高法院93年度台抗字第
    98號、86年度台抗字第477號裁定要旨足資參照。而所謂「
    確實」之新證據，係指其證據之本身在客觀上可認為真實，
    毋須經過調查，即足以動搖原判決，使受刑人得受有利之裁
    判者而言，若在客觀上就其之真實性如何，尚欠明瞭，非經
    相當之調查，不能辨其真偽，即與確實新證據之「確實」涵
    義不符，自難採為聲請再審之理由，最高法院85年度台抗字
    第341號、424號裁定均同此旨。
三、經查：受判決人於本院前審審理時，該寫有「3．5」字樣之
    衛生紙所包覆之毒品乙包，即已存在並扣押在案，且前審於
    最後審判期日調查證據完畢開始辯論前，審判長問受判決人
    尚有何證據請求調查，受判決人答稱：「沒有」等語（見最
    高法院95年度台上字第5366號判決引用前審卷第84頁筆錄）
    。是以該包覆毒品之衛生紙，雖係於前審判決前已經存在，
    然並非為法院、當事人所不知，不及調查斟酌，事後始發現
    已具備嶄新性之「新證據」。又受判決人辯稱衛生紙上所書
    「3．5」之字跡，與受判決人所書者不同乙節，乃屬「非經
    法院依職權為相當之調查始得認定其真偽」之事實，縱令受
    判決人所稱筆跡不符之情屬實，至多僅能證明該衛生紙上所
    書「3．5」之字跡，可能非為受判決人所書寫，尚無從據此
    認定扣案之毒品非由受判決人交付予張怡秀，不足以推翻原
    確定判決所憑以定罪之證據，自非屬足生影響於原判決之重
    要證據。
四、綜上所述，本件受判決人所執聲請再審事由，非屬法院、當
    事人於判決前所不知，不及調查斟酌，至其後始行發見之新
    證據，且亦非屬顯然可認為足以動搖原有罪確定判決之重要
    證據，依首揭說明，即與刑事訴訟法第420條第1項第6款所
    定之再審事由有間，難認有再審理由，其聲請再審，自難准
    許，應予駁回。
據上論斷，應依刑事訴訟法第434條第1項，裁定如主文。
中    華    民    國    97    年    9  月       30    日
                  刑事第十三庭  審判長法  官  曾德水
                                      法  官  林婷立
                                      法  官  陳恆寬
以上正本證明與原本無異。
如不服本裁定，應於收受送達後五日內向本院提出抗告狀。
                                      書記官  黃家麟
中    華    民    國    97    年    10    月    1     日


司法院資訊處製作；財團法人民間司法改革基金會備份。
